臺灣臺中地方法院行政訴訟判決
110年度交字第358號
原      告  楊憲麟  

被      告  臺中市交通事件裁決處
                      設臺中市○○區○○○路00號
代  表  人  黃士哲    住同上
訴訟代理人  黃曉妍律師
上列當事人間交通裁決事件，原告不服被告民國110年8月20日中
市裁字第68-U00000000號裁決書，提起行政訴訟，本院判決如下
：
    主  文
原告之訴駁回。
訴訟費用新臺幣參佰元由原告負擔。
    事實及理由
一、程序事項：按行政訴訟法第237條之7規定，交通裁決事件之
    裁判，得不經言詞辯論為之。本件屬交通裁決事件，依兩造
    所述各節及卷內資料其事證已臻明確，本院認無經言詞辯論
    之必要，爰不經言詞辯論而為判決。
二、事實概要：
　　原告於民國110年7月12日8時48分許，駕駛號牌063-HZ號營
    業大貨車(下稱系爭車輛），行經彰化縣彰化市南美路平交
    道，因「在鐵路平交道倒車」之違規行為，遭內政部警政署
    鐵路警察局臺中分局（下稱舉發機關）員警認定原告違反道
    路交通管理處罰條例第54條第3款之規定，當場對原告掣開
    第U00000000號舉發違反道路交通管理事件通知單。被告續
    於110年8月20日以中市裁字第68-U00000000號裁決書（下稱
    原處分），依道路交通管理處罰條例第54條第3款、第24條
    第1項第4款及「違反道路交通管理事件統一裁罰基準表」之
    規定，裁處原告第罰鍰新臺幣（下同）90,000元，吊扣駕駛
    執照12個月，並應參加道路交通安全講習。
三、原告主張略以：
　　原告因需將貨物運送至位於彰化市○○街000巷0弄00號的源豐
    瓜子行，由於該工廠面向平交道且腹地不大，巷弄狹小，且
    原告所駕駛之大貨車總長十米，故原告不得已需將車行駛到
    平交道上倒車進入該工廠，若直接駛入並倒車出來將更加危
    險。原告是因地形特殊，在不得已的情況下才在平交道上倒
    車，並非危險駕駛故意為之等語。並聲明：原處分撤銷。
四、被告答辯略以：
    從平交道監視器畫面顯示，系爭車輛於平交道倒車，駛離平
    交道範圍後，平交道警鈴已響，號誌已顯示，系爭車輛竟往
    前行駛進入平交道範圍，之後遮斷器放下時，放置在系爭車
    輛車身上，系爭車輛強行駛離，將畫面左側遮斷桿撞斷，顯
    有故意過失，自應受罰等語。並聲明：原告之訴駁回。
五、本院之判斷：
(一)按「汽車駕駛人，駕車在鐵路平交道有下列情形之一者，處
    新臺幣1萬5000元以上9萬元以下罰鍰，並吊扣其駕駛執照1
    年。因而肇事者，吊銷其駕駛執照：…三、在鐵路平交道超
    車、迴車、倒車、臨時停車或停車。」、「汽車駕駛人，有
    下列情形之一者，應接受道路交通安全講習：…四、有第54
    條規定之情形。…」道路交通管理處罰條例第54條第3款、第
    24條第1項第4款分別定有明文。次按道路交通標誌標線號誌
    設置規則第209條規定:「鐵路平交道號誌雙盞紅燈開始交替
    閃爍時，表示行人與車輛均禁止進入平交道，車輛並應停止
    於停止線前，如已在平交道中，應迅速離開。」道路交通安
    全規則第104條第1項第1款亦規定：「汽車行駛中，駕駛人
    看到鐵路平交道標誌或標線後，應即將速度減低至時速15公
    里以下，接近平交道時，應依下列規定：一、鐵路平交道設
    有遮斷器或看守人員管理者，如警鈴已響、閃光號誌已顯示
    或遮斷器已開始放下或看守人員表示停止時，應即暫停，俟
    遮斷器開放或看守人員表示通行後，始得通過。如遮斷器未
    放下或看守人員未表示停止時，仍應看、聽鐵路兩方無火車
    駛來，始得通過。…」準此可知，汽車駕駛人駕駛汽車行經
    設有遮斷桿之鐵路平交道，如警鈴已響、閃光號誌已顯示時
    ，駕駛人即禁止進入平交道，車輛並應停止於停止線前，如
    仍駛入平交道範圍，甚至於平交道範圍內有倒車行為，自屬
    道路交通管理處罰條例第54條所規定應處罰行為。
(二)經查，本院勘驗調查舉發機關提供之採證光碟，製成勘驗筆
    錄附卷為證（見本院卷第111頁），勘驗結果為：平交道監
    視器畫面時間2021/07/12 08：47：41時至08：48：12時車
    輛通過平交道，08：48：13時至08：48：26時一台大貨車(
    下稱系爭車輛)沿著彰化縣彰化市中山路一段395巷向西方向
    行駛進入平交道，車頭行駛至黃色網狀線處停下，以斜向方
    式阻擋對向車道來車，之後向後倒車，08：48：27時至08：
    51：40時平交道響鈴響起，號誌顯示，系爭車輛繼續倒車，
    接著遮斷桿放下，系爭車輛復往前行駛，進入平交道範圍，
    遮斷桿放在系爭車輛車身上，系爭車輛強行往前移動駛離，
    將遮斷桿撞斷，之後列車通過，畫面右側遮斷桿抬起，畫面
    左側之遮斷桿抬到一半即往下掉，車輛陸續繞過該遮斷桿通
    行。
(三)是依上開勘驗畫面所示，系爭車輛於110年7月12日08時47分
    許，行駛進入彰化市中山路一段395巷平交道，行駛至一半
    尚未通過平交道，即向後倒車，此時平交道警鈴即已響起、
    閃光號誌亦已開始顯示，系爭車輛仍繼續倒車，接著遮斷桿
    下放，系爭車輛往前行駛撞斷遮斷桿後駛離現場等情，足見
    原告確有駕駛系爭車輛於平交道倒車之事實。又原告為領有
    職業大客車駕駛執照之駕駛人（見本院卷第107頁），應當
    對於上開道路交通標誌標線號誌設置規則第209條及道路交
    通安全規則第104條第1項第1款之規定較一般駕駛人熟稔，
    其自應評估系爭車輛進入平交道後是否得順利轉入平交道旁
    之巷弄；況原告亦於起訴狀自承系爭車輛之車身長達十米(
    見本院卷第17頁)，其當知駕駛系爭車輛行經平交道後應無
    法完全轉進巷弄內，竟仍貿然駛入平交道範圍內，而於平交
    道範圍內倒車，並將遮斷桿撞斷後駛離現場，是原告駕駛系
    爭車輛於鐵路平交道倒車之違規行為，主觀上縱無故意，亦
    已有過失之可歸責事由自明。本件與其說是地形關係，毋寧
    是因系爭車輛車身過長致使違規，屬原告個人事由，原告不
    能推卸其違規責任。原告上開主張，仍難採為撤銷原處分之
    理由。
(四)綜上所述，原告確有於上揭時、地，駕駛系爭車輛「在鐵路
    平交道倒車」之違規行為，洵堪認定。被告依法所為原處分
    並無違誤，原告訴請撤銷，為無理由，應予駁回。
六、本件事證已臻明確，兩造其餘主張及陳述，經核於判決結果
    不生影響，爰不逐一論列，附此敘明。
七、本件第一審裁判費為300元，應由原告負擔，爰確定第一審
    訴訟費用額如主文第2 項所示。
據上論結，本件原告之訴為無理由，依行政訴訟法第237條之7、
第98條第1項前段、第237條之8第1項，判決如主文。
中　　華　　民　　國　 111　　年　　4　　月　　 1　　日
　　　　　　　　　行政訴訟庭　法　官   吳俊螢
上為正本係照原本作成。
如不服本判決，應於送達後20日內，向本院提出上訴狀，其未表
明上訴理由者，應於提出上訴後20日內向本院補提理由書（均須
按他造人數附繕本）。上訴理由應表明關於原判決所違背之法令
及其具體內容，或依訴訟資料可認為原判決有違背法令之具體事
實。
中　　華　　民　　國　　111 　年　　4 　　月　　1 　　日
                              書記官　  王素珍